臺灣臺北地方法院交通事件裁定　　　　　　　　　　九十一年度交聲字第八七六號
　　受處分人　甲○○　男　二十.
　　即異議人
右列受處分人因違反道路交通管理處罰條例案件，對於台北市交通事件裁決所中華民
國九十一年六月十八日所為之處分（原處分案號：北市裁三字第駕裁二二－ＡＡ00
00000號），聲明異議，本院裁定如左：
    主      文
異議駁回。
    理      由
一、按道路交通管理處罰條例所稱之汽車，依該條例第三條第八款規定，包括機器腳
    踏車在內，而機器腳踏車駕駛人行駛於道路時，使用手持式行動電話進行撥接或
    通話者，處新台幣（下同）一千元罰鍰，道路交通管理處罰條例第三十一條之一
    第二項定有明文。又汽車駕駛人駕駛汽車有違反道路交通管理處罰條例之行為，
    經交通勤務警察制止時，拒絕停車接受稽查而逃逸者，處三千元以上六千元以下
    罰鍰，同條例第六十條第一項亦有明文，且汽車駕駛人駕駛汽車違反道路交通管
    理處罰條例第六十條第一項規定者，除應依該條所規定之罰鍰處罰外，並應予記
    違規點數一點，道路交通管理處罰條例第六十三條第一項第一款亦定有明文。再
    機器腳踏車駕駛人如係行駛於道路時，使用手持式行動電話進行撥接或通話，又
    經交通勤務警察制止時，拒絕停車接受稽查而逃逸，嗣為警逕行舉發，而在舉發
    通知單上所載之應到案日期前聽候裁決，經主管機關調查後仍認定其有上開違規
    行為者，依違反道路交通管理事件統一裁罰基準及處理細則第四十四條第一項及
    違反道路交通管理事件統一裁罰基準表（以下稱基準表）之規定，需對該行為人
    各處以一千元（使用手持式行動電話進行撥接或通話）、三千元（不服稽查逃逸
    ）之罰鍰，並記違規點數一點。而逕行舉發違反道路交通管理事件，經汽車所有
    人依通知單之應到案日期前到案，並告知違規駕駛人姓名、身分證統一編號及住
    址者，處罰機關應即另行通知違規駕駛人到案依法處理；逾應到案日期，處罰機
    關應依道路交通管理處罰條例第八十五條第三項規定處罰該汽車所有人，違反道
    路交通管理事件統一裁罰基準及處理細則第二十四條亦定有明文，易言之，如該
    汽機車駕駛人為警當場攔停者，處罰機關固應對該汽機車之駕駛人為處罰，惟若
    舉發機關並非當場對該部汽機車攔停，而係依違反道路交通管理事件統一裁罰基
    準及處理細則第二十三條第一項第四款「汽車違反道路交通管理事件有下列情形
    之一，當場不能或不宜攔截掣單舉發者，得逕行舉發之：．．．四、不服從指揮
    稽查而逃逸者。」規定逕行舉發者，此際舉發機關只能依上開處理細則第二十三
    條第二項規定對汽機車所有人為掣單舉發，而如經舉發之汽機車所有人在舉發通
    知單上所載之應到案日期前到案，並告知處罰機關該名闖紅燈行駛及不服稽查逃
    逸之汽機車違規駕駛人姓名、身分證統一編號及住址者，處罰機關應即依前開細
    則第二十四條規定處罰該名違規駕駛人，而如汽車所有人未於應到案日期前到案
    或雖於應到案日期前到案，而未告知處罰機關實際之違規駕駛人者，處罰機關仍
    應依道路交通管理處罰條例第八十五條第三項「本條例關於車輛駕駛人之處罰，
    如應歸責於車輛所有人者，處罰車輛所有人。」規定，對車輛所有人加以處罰。
二、本件受處分人即異議人甲○○所有之車牌號碼ＡＵＺ－三四五號重型機車，於民
    國九十一年四月三十日晚間八時五十八分許，沿重慶南路由北往南方向行駛，當
    時騎乘機車之駕駛人於行駛中使用手持式行動電話進行通話，適為在重慶南路上
    執勤之台北市政府警察局中正二分局（以下稱中正二分局）員警葉錦志發現，經
    員警指揮受處分人所有該部機車停車接受檢查，詎騎乘該部機車之人竟拒絕停車
    接受稽查而掉轉方向逃逸，嗣警員記下該部機車之車牌號碼等資料，而以受處分
    人所有該部車號機車有違反前揭道路交通管理處罰條例第三十一條之一第二項、
    第六十條第一項規定之行為掣單舉發，將舉發單送達於受處分人後，受處分人雖
    於應到案日期前向原處分機關提出申訴，惟未向原處分機關告知該部機車為警舉
    發當時之駕駛人確實姓名及年籍，經原處分機關請舉發單位調查結果，仍認受處
    分人所有該部機車確有前述違規行為，原處分機關乃依道路交通管理處罰條例第
    三十一條之一第二項、第六十條第一項、第八十五條第三項及違反道路交通管理
    事件統一裁罰基準及處理細則第二十四條、第四十四條第一項暨基準表之規定，
    就受處分人所有該部車號機車前開於行駛中使用手持式行動電話進行通話、不服
    稽查逃逸之行為各裁處該部機車之所有人即受處分人罰鍰一千元、三千元，合計
    罰鍰四千元，且依同條例第六十三條第一項第一款規定併予記違規點數一點。
三、訊據受處分人矢口否認有於前開時地騎乘機車或有任何違反道路交通管理處罰條
    例之行為，辯稱：受處分人當晚正與友人於新生北路和民族東路交叉口之新生公
    園打籃球，直至晚間十點多才結束，警察可能看錯車號云云，惟查：受處分人請
    求傳訊之證人即其友人王植仁固到庭證稱：「只要沒有下雨而且不是假日我們都
    會去打球。」、「（問：打球時間？）一般來說是下班時間即七點多到十點多。
    」、「（問：在那裡打球？）新生公園。」等語，惟另就本件違規發生之時間是
    否與受處分人打球乙節則證稱「（問：是否能夠確定四月三十日晚上你們有打球
    ？）時間我無法確定，因為我不會記得確定的日期。」、「（問：事後有無提及
    被開單的事情？）沒有，大約二個星期前他才跟我說的。」等語（以上均見本院
    九十一年十二月十六日訊問筆錄），是以證人王植仁所陳前開證詞，僅能證實其
    與受處分人間「於未下雨之非假日晚間七時至十時許通常均會在新生公園打球」
    之事實，惟因受處分人於收受本件違規告發單後並未立即對證人王植仁提起此事
    ，而係於上揭開庭日期前約二個星期前才予告知，故以證人現今之記憶所及自難
    以精確記得本件違規日期即九十一年四月三十日晚間是否確有與受處分人一起打
    球。然受處分人所有上開機車有於前述時地於行駛中由駕駛人使用手持式行動電
    話進行通話或撥接之違規事實，業據證人即開單告發受處分人之員警葉錦志於本
    院調查時，以具結擔保其供述之真實性並在負擔偽證罪之心理處罰狀態下供稱：
    「當時我站在重慶南、和平西的西南角，是在取締和平西路東向西未依規定二段
    式左轉重慶南路的車輛．．．和平東、西向換成紅燈，我看到受處分人的這部機
    車在重慶南路北往南方向，但我不知道他是從什麼地方轉過來的或者是直行過來
    的，我看到受處分人在打大哥大，我要攔截他，他有一小段逆向掉頭就往福州街
    騎走。」、「（問：當時你看到騎這部機車的人在打大哥大？）是。」、「（問
    ：當時機車有無在行進中？）有。」、「（問：有無看到你要攔截他？）一定有
    ，他才會騎走。」、「（問：當時那個人有無戴安全帽？）有，他是戴半筒式的
    安全帽所以才可以打大哥大。」、「（問：當時他跑掉你如何處理？）馬上記車
    號而且我記得他的機車顏色是深色的。」、「（問：晚上視線你看得到他的車牌
    號碼嗎？）看的很清楚，我們才會舉發，當地的燈光夠亮。」等語（以上均見本
    院九十一年十二月二十七日訊問筆錄），按證人葉錦志乃為原處分機關所認定受
    處分人有前開違規行為之原證人，其並到庭在本院法官面前以言詞供述本件訴訟
    上之待證事實－即受處分人所有該部機車當日確有前開違規事實，參以受處分人
    亦自承其所有上開機車之顏色確為黑色之深色系，本院綜合證人葉錦志上開供述
    ，已得有受處分人該部機車於當日確有上開違規行為之心證，且於本件卷存證據
    資料內並無任何積極證據足以證明證人葉錦志上開供述係屬虛偽，亦無有足以令
    人顯信其供述為不可採之品性證據或前科證據存在，本院自不得僅以該證人為本
    件開單告發受處分人之員警而全盤抹煞其在訴訟上所具有之原證人資格，而證人
    王植仁所證述內容尚無法排除受處分人於前開違規時間有騎乘該部機車行經違規
    地點之可能性，此外受處分人對證人葉錦志之供述並無法舉出或請本院調查任何
    對其有利之證據資料，以使本院對證人所供述受處分人違規之事實產生任何合理
    之懷疑，且交通警察掣單舉發違反道路交通管理處罰條例所列之違規事實，本質
    上為行政處分，係公務員基於職務上之權力，依法就特定之具體事件所為之具公
    法上效果之單方面行政行為，基於公務員為公法上行為具有公信力之原則，該行
    政行為當可被推定為真正，其據以依法處分之事實認定亦為正確無誤，從而本件
    異議人既未能提出證據以資證明其確無違規行為，僅空言稱並未有任何違規行為
    ，尚難認其辯解為可採，本件事證明確，受處分人之違規行為堪以認定。
四、綜上所述，受處分人所有前開機車之駕駛人確有在前揭時地騎乘機車使用手持式
    行動電話進行撥接或通話及經交通勤務警察制止時，拒絕停車接受稽查而逃逸之
    違規行為，從而原處分機關乃依前揭道路交通管理處罰條例第三十一條之一第二
    項、第六十條第一項、第八十五條第三項及違反道路交通管理事件統一裁罰基準
    及處理細則第二十四條、第四十四條第一項暨基準表之規定，就受處分人所有該
    部車號機車前開使用手持式行動電話、不服稽查逃逸之行為各裁處該部機車之所
    有人即受處分人罰鍰一千元、三千元，合計罰鍰四千元，併依同條例第六十三條
    第一項第一款規定併予記違規點數一點，核無違誤，本件受處分人之異議為無理
    由，自應將其異議駁回。
據上論斷，應依道路交通案件處理辦法第十九條，裁定如主文。
中      華      民      國    九十一    年    十二      月      三十    日
                                      臺灣臺北地方法院交通法庭
                                          法  官    邱光吾
右正本證明與原本無異。
如不服本裁定，應於裁定送達後五日內向本院提出抗告狀。
                                          書記官    張漪蕙
中      華      民      國    九十二    年     一       月       三     日
